【裁判字號】    89,婚,520
【裁判日期】    890707
【裁判案由】    履行同居
【裁判全文】
臺灣板橋地方法院民事判決  八十九年度婚字第五二○號
    原      告  甲○○
    訴訟代理人  郭信男
    被      告  乙○○
右當事人間請求離婚事件，本院判決如左：
    主    文
准原告與被告離婚。
訴訟費用由被告負擔。
    事    實
甲、原告方面：
一、聲明：求為判決如主文所示。
二、陳述：
  (一)兩造於民國六十七年間結婚，婚後育有子女郭信男、郭信杰、郭信和三子，詎被
    告竟自七十四年間無故離家出走，不知下落，不負擔家計，至今仍不返家，原告
    曾向警方報為失蹤人口，其顯係惡意離棄原告，現仍在繼續狀態之中。嗣因原告
    查出被告現設籍於台北縣新莊市○○街三九五巷四十七號四樓，為此，依民法第
    一千零五十二條第五款之規定提起本訴。
  (二)對被告抗辯之陳述：
    1.被告所言不實，被告已經拋棄原告，至今只有回家幾次。原告原來與被告同住
      之地址在台南縣新營市○○街二十五之一號，後來被告一直沒有回家，原告才
      與三子自八十二年十一月十六日搬入台南縣新營市○○街二五之三二號原告父
      母住處。在原告搬入父母住處之前，被告都沒有回去看過原告及子女，直到今
      年被告才有回家幾次，但是還是沒有給原告及子女生活費。
    2.被告離家到台中時，確實有接原告及次子、三子去台中，但是被告毆打原告，
      而且還是沒有給付原告及子女生活費用，所以原告才又回到台南。
乙、被告方面：
一、聲明：求為判決原告之訴駁回。
二、陳述：
  (一)被告雖自七十六年間即離家，但係因事業失敗，還有很多原因，有時原告回娘家
    ，置家庭於不顧，兩造原來住在台南，這幾年被告逢年過節會回家，大約二、三
    個月回家一次，有回家時，被告都有拿生活費給原告，每次大約都會拿新台幣（
    下同）一萬元。被告現在是自己一個人住在台北縣新莊市○○街二十五號。被告
    剛離家時，有去台中，且有接原告去台中，後來原告又自己回台南。被告遷上台
    北時，是將戶口遷入台北縣新莊市○○街三九五巷四十七號四樓。
  (二)被告在五、六年前就有回家過，如果回去會聯絡被告的姊姊，被告的姊姊再聯絡
    原告，因被告的姊姊有原告的聯絡電話，但原告的父母不讓原告跟被告的姊姊聯
    絡。
    理    由
壹、程序方面：
一、按民事訴訟法第五百六十八條第一項規定：「婚姻無效或撤銷婚姻，與確認婚姻
    成立或不成立及離婚或夫妻同居之訴，專屬夫妻之住所地或夫、妻死亡時住所地
    之法院管轄。但訴之原因事實發生於夫或妻之居所地者，得由各該居所地之法院
    管轄。」本件離婚之訴，兩造原住所地雖在台南縣新營市○○街二十五之一號，
    惟依原告主張之事實，被告於七十四年間自上址遷出，嗣並遷至台北縣新莊市居
    住，而惡意遺棄原告在繼續狀態中。故本件訴之原因事實發生於被告之居所地，
    即台北縣新莊市，因此本院依上開法文規定，就本件訴訟有管轄權，合先敘明。
二、另按「婚姻無效、確認婚姻成立或不成立、撤銷婚姻、離婚或夫妻同居之訴，得
    合併提起，或於第一審或第二審言詞辯論終結前，為訴之變更、追加或提起反訴
    。」民事訴訟法第五百七十二條第一項定有明文。本件原告於八十九年四月二十
    九日提起本訴時，原聲明求為判決被告應與原告同居，嗣於起訴狀繕本送達被告
    後之八十九年六月十二日具狀為訴之變更，聲明求為判決准原告與被告離婚，依
    上開法文規定，自無不合。
貳、實體方面：
一、原告起訴主張：兩造於六十七年間結婚，婚後育有三子女郭信男、郭信杰、郭信
    和，詎被告竟自七十幾年間無故離家出走，不知下落，不負擔家計，至今仍不返
    家，顯係惡意離棄原告，現仍在繼續狀態之中，為此，依民法第一千零五十二條
    第五款之規定提起本訴，請求判決准原告與被告離婚等語。被告則以：其雖自七
    十六年間即離家，但係因事業失敗等原因，且近幾年其逢年過節會回家，大約二
    、三個月回家一次，有回家時，都有拿生活費給原告，每次大約一萬元，又其剛
    離家時，有去台中，且有接原告去台中，後來原告又自己回台南云云，資為抗辯
    。
二、原告主張：兩造於六十七年間結婚，並育有三子郭信男、郭信杰、郭信和，被告
    自七十四年間即離家之事實，業據提出戶籍本為證，並為被告所是認，堪信為真
    實。又原告主張被告自離家後，即行方不明，且未給付原告任何生活費用之事實
    ，雖為被告所否認，並以前揭情詞置辯。惟證人及兩造之長子郭信男到庭證稱：
    「我父親是在我七、八歲的時候就離家，大約是在七十五、六年間離家，原來有
    跟我們住在一起，就是住在台南縣，我父親不知是何故離家，從離家後到我十幾
    歲的時候有回來看過我們，但是沒有說他在外做什麼事，後來就沒有回來。」等
    情。另證人即原告之弟弟陳志昌亦到庭證稱：「原告母子都是我父親在扶養，被
    告從來沒有寄生活費過來，原告最小的小孩出生就都是我父親在扶養他們，被告
    根本都沒有拿生活費回家，所有的費用都是我父親支出的，被告從來沒有考慮過
    小孩，被告從來沒有回去看過小孩，被告知道原告搬到進修街，因為兩造結婚時
    ，原告的娘家就是該住址，被告也知道原告搬到娘家去，被告賭博而且毆打原告
    ，原告癲癇發病時被告就把他送回娘家，被告去台中把原告母子接去卻沒有扶養
    他們，而由鄰居給他們飯吃，而且還毆打原告。」等情，是足認原告主張被告自
    離家後，即行方不明，且未扶養原告之事實非虛。
三、按夫妻之一方以惡意遺棄他方在繼續狀態中者，他方得向法院請求離婚，民法第
    一千零五十二條第一項第五款有明文規定。且夫妻互負同居之義務，亦為民法第
    一千零一條前段所明文規定。本件被告自承其現獨自居住在台北縣新莊市○○街
    二十五號，並未與原告同居，且其離家期間復未給付原告生活費用，參酌首揭規
    定及說明，應認被告係惡意遺棄原告且在繼續狀態中。從而，原告依民法第一千
    零五十二條第一項第五款之規定訴請離婚，於法有據，應予准許。
四、據上論結：本件原告之訴為有理由，依民事訴訟法第七十八條，判決如主文。
中      華      民      國    八十九    年      七      月      七      日
                                        臺灣板橋地方法院民事第二庭
~B法      官  黃信樺
右正本證明與原本無異
如對本判決上訴，須於判決送達後二十日內向本院提出上訴狀。
中      華      民      國    八十九    年      七      月      十      日
~B法院書記官  王波君


司法院資訊處製作；財團法人民間司法改革基金會備份。
